【裁判字號】    95,親,11
【裁判日期】    950526
【裁判案由】    確認親子關係不存在等
【裁判全文】
臺灣嘉義地方法院民事判決                95年度親字第11號
原      告  乙○○
法定代理人  丙○
訴訟代理人  何永福律師
複代理人    戊○○
被      告  甲○○
            丁○○
上列當事人間確認親子關係不存在等事件，本院於中華民國95
年5月12日言詞辯論終結，判決如下：
    主      文
確認原告與被告甲○○間之父子關係不存在。
確認原告與被告丁○○間之父子關係存在。
被告丁○○應認領原告。
訴訟費用由被告負擔。
    事實及理由
一、按子女獲知其血統來源，確定其真實父子身分關係，攸關子
    女之人格權，應受憲法保障。民法第1063條規定：「妻之受
    胎，係在婚姻關係存續中者，推定其所生子女為婚生子女。
    前項推定，如夫妻之一方能證明妻非自夫受胎者，得提起否
    認之訴。但應於知悉子女出生之日起，一年內為之。」係為
    兼顧身分安定及子女利益而設，惟其得提起否認之訴者僅限
    於夫妻之一方，子女本身則無獨立提起否認之訴之資格，且
    未顧及子女得獨立提起該否認之訴時應有之合理期間及起算
    日，是上開規定使子女之訴訟權受到不當限制，而不足以維
    護其人格權益，在此範圍內與憲法保障人格權及訴訟權之意
    旨不符。最高法院23年上字第3473號及同院75年台上字第20
    71號判例與此意旨不符之部分，應不再援用。本件聲請人如
    不能以再審之訴救濟者，應許其於本解釋公布之日起一年內
    ，以法律推定之生父為被告，提起否認生父之訴。其訴訟程
    序，準用民事訴訟法關於親子關係事件程序中否認子女之訴
    部分之相關規定。司法院大法官會議釋字第587號解釋意旨
    著有明文。次按，否認或認領子女，與認領無效或撤銷認領
    之訴，及就母再婚後所生子女確定其父之訴，專屬子女住所
    地或其死亡時住所地法院管轄，為民事訴訟法第589條所明
    定。本件原告提起確認親子關係不存在之訴，雖已逾民法第
    1063條規定生母提起否認子女之訴除斥期間，然依前揭大法
    官會議解釋意旨，原告仍得獨立提起否認之訴，並準用民事
    訴訟法關於親子關係事件程序中否認子女之訴部分相關規定
    。又本件原告提起確認親子關係不存在之訴，此血緣、身份
    關係之存否乃親子關係之重要基礎事實，為使兩造之身分與
    私法上之親權地位得以明確不再受到不安之危險，應認原告
    有即受確認判決之利益，揆諸前揭規定，原告提起本件否認
    親子關係之訴即無不合。又受胎期間生父與生母有同居之事
    實者，非婚生子女或其生母或其他法定代理人，得請求其生
    父認領為生父之子女，民法第1067條第1項第1款亦定有明文
    。
二、原告主張：原告之母親丙○與被告甲○○於八十七年十月十
    五日結婚，於九十五年三月二十八日離婚，婚後於八十八年
    十月十六日生下原告，依民法第1063條第1項規定，推定原
    告為被告甲○○之婚生子。然查，原告之母親丙○於婚姻關
    係中，與被告丁○○發生性關係而生下原告，依司法院大法
    官解釋第587號解釋意旨，受推定為婚生子女者，得獨立提
    起否認之訴。又受胎期間生父與生母有同居之事實者，非婚
    生子女得請求其生父認領為生父之子女等語。並聲明：確認
    原告與被告甲○○間親子關係不存在，確認原告與被告丁○○間之親子關係存在，被告丁○○應認領原告；訴訟費用由
    被告負擔。
三、被告甲○○則以：就原告之主張不爭執，亦同意原告之請求
    ，因小孩長的不像伊，去驗DNA才知道。
四、被告丁○○則以: 就原告之主張不爭執，亦同意原告之請求
    ，伊與丙○有發生性關係，希望私下辦理認領。
五、原告主張之前揭事實，已據提出財團法人天主教聖馬爾定醫
    院親子血緣關係DNA驗證報告書二份為證。依卷附前開鑑定
    報告記載：「甲○○與乙○○之送檢檢體，其DNA STR基因
    座系統有三個基因座型別矛盾，故甲○○與乙○○間應不存
    在血緣關係」、「丁○○與乙○○之送檢檢體，其基因座相
    對應之各DNA型別均無矛盾，故存在血緣關係之機率為百分
    之99.9999，故丁○○與乙○○應存有親子血緣關係」等語
    ，得據以排除原告與被告甲○○之親子血緣關係，足證原告
    與被告甲○○無親子血緣關係，原告與被告丁○○有親子血
    緣關係，原告確為其生母丙○自被告丁○○受胎所生，即自
    原告出生之日回溯第一百八十一日起至第三百零二日之受胎
    期間，被告丁○○就有與丙○同宿同住之同居事實，原告自
    得據以訴請被告丁○○認領。是原告上述主張，堪信為真實
    ，應予准許。
六、據上論結，本件原告之訴為有理由，依民事訴訟法第78條，
    判決如主文。
中    華    民    國    95    年    5     月    26    日
                  家事法庭法  官  柯月美
以上正本係照原本作成
如對本判決上訴應於判決送達後20日內向本院提出上訴狀
中    華    民    國    95    年    5     月    26    日
                          書記官  黃郁萍


司法院資訊處製作；財團法人民間司法改革基金會備份。
